【裁判字號】    98,交抗,1309
【裁判日期】    980519
【裁判案由】    違反道路交通管理處罰條例
【裁判全文】
臺灣高等法院交通事件裁定            98年度交抗字第1309號
抗  告  人  交通部公路總局臺北區監理所宜蘭監理站
受 處分 人  甲○○
上列抗告人因受處分人違反道路交通管理處罰條例案件，不服臺
灣宜蘭地方法院，中華民國98年4月2日所為裁定（98年度交聲字
第129號），提起抗告，本院裁定如下：
    主  文
抗告駁回。
    理  由
一、原裁定詳如附件所載。
二、本件抗告意旨略以：依道路交通管理處罰條例第68條修正後
    之規定，行為人酒後駕車違規行為而須吊扣駕駛執照時，係
    吊扣行為人當時駕駛該違規車輛所憑的駕駛執照，而不再將
    其已領有的所有駕駛執照一併收繳。但因取得高一級車類之
    駕駛資格者得駕駛較低級之車輛時，自仍應吊扣其駕駛該違
    規車輛所憑較高級之機車或汽車駕駛執照，蓋若不吊扣駕駛
    違規車輛所憑的較高級駕駛執照，無異鼓勵領有高階駕照者
    ，酒後肆無忌憚駕駛低階車輛，並將使酒後駕車吊扣1 年的
    規定形同具文，更無法保障用路人之生命、身體、財產安全
    ，實非道路交通管理處罰條例立法之本旨。是本件受處分人
    既以持職業大貨車駕駛執照作為合法駕駛小型車，並違反道
    路交通管理處罰條例，本站裁罰吊扣其駕駛違規車輛所憑之
    駕照，於法應無違誤等語。
三、經查：
  (一)按汽車駕駛人，駕駛汽車經測試檢定酒精濃度超過規定標準
    者，處新臺幣1 萬5千元以上6萬元以下罰鍰，並當場移置保
    管其車輛、吊扣其駕駛執照1 年，道路交通管理處罰條例第
    35條第1項第1款明文規定。又道路交通管理處罰條例第68條
    於94年12月14日修正，並自95年3月1日施行。修正前規定：
    「汽車駕駛人，因違反本條例及道路交通安全規則之規定，
    受『吊扣或』吊銷駕駛執照處分時，『吊扣或』吊銷其持有
    各級車類之駕駛執照」；而修正後則規定：「汽車駕駛人，
    因違反本條例及道路交通安全規則之規定，受吊銷駕駛執照
    處分時，吊銷其持有各級車類之駕駛執照」。修正後條文即
    將原條文中「吊扣或」3 字刪除。查其立法過程：該條文修
    正前原提案修正條文為：「汽、機車駕駛人，因違反本條例
    及道路交通安全規則之規定，受『吊扣或吊銷』駕駛執照處
    分時，『吊扣或吊銷』其違法或違規當時所駕駛車輛之駕駛
    執照」，交通部於委員審查會時表達反對意見，認為此修正
    結果將產生如駕駛人以其領有的聯結車、大客車或大貨車駕
    駛執照駕駛小型車，而有違規酒後駕車、肇事逃逸等情時，
    將無法吊扣或吊銷其所持大型車駕駛執照，以達有效處罰與
    維護道路交通安全之目的。但立法者考量因違規而吊扣駕照
    ，不宜連同其他職業上、生活上所需的駕照一併吊扣；否則
    恐影響人民工作及生活甚鉅，有失之過酷等情，最終協商通
    過道路交通管理處罰條例第68條，將「吊扣或」3 字刪除。
    以上立法過程，有立法院公報94卷48期3430號二冊頁 107至
    136 、94卷70期3452號頁135至141參照。立法意旨在於違規
    行為對道路交通秩序的維持及道路交通安全已生較大影響，
    故規定吊扣或吊銷其持有各級車類駕駛執照，以限制繼續駕
    車行駛道路的權利，屬於駕駛行為的限制，並不因所持駕駛
    執照種類不同而有所差異。修正後道路交通管理處罰條例第
    68條將原有條文中「吊扣或」3 字刪除，參酌上述立法理由
    及立法經過，依修正後條文，受「吊銷駕照」處分者，仍維
    持吊銷其持有各級車類駕駛執照；至於受「吊扣駕照」處分
    者，則僅以「吊扣」其違法或違規當時所駕駛車輛駕駛執照
    ，不再吊扣其持有的各級車類駕駛執照。原處分機關就受處
    分人所為違反道路交通管理處罰條例第35條第1項第1款的違
    規行為，予以吊扣行為人所持有、與違規駕駛車輛無關的其
    他車類駕駛執照，與修法意旨並不相符。
  (二)行政行為，採取方法所造成的損害不得與目的利益顯失均衡
    ，行政程序法第7條第3款及行政罰法第18條明文規定。原處
    分機關以受處分人駕駛自用小貨車，逕吊扣其大貨車職業駕
    駛執照取代。雖為達成限制駕駛人繼續駕駛的目的，卻同時
    限制受處分人駕駛大貨車的工作權，應認有失均衡。行政行
    為，非有正當理由，不得為差別待遇，行政程序法第6 條也
    有明文。監理機關就不同等級車輛對於用路危險性的高低給
    予不同的管理與監督，以符合實際需求。受處分人未持有小
    型車職業駕駛執照而酒後駕車，其所造成的用路危險性，與
    一般擁有小型車職業駕駛執照者酒後駕駛自用小貨車並無不
    同。若竟裁處吊扣受處分人的大貨車職業駕駛執照，違反相
    同案件不得差別待遇原則且逾越修正後道路交通管理處罰條
    例第68條規範意涵及範圍。且憲法第15條明文規定保障人民
    工作權及生存權，駕駛人的違規行為固應受處分，但裁處範
    圍、方式與手段等，應遵守依法行政及比例原則。就受處分
    人酒後違規駕駛自用小貨車行為，吊扣其持有的大貨車職業
    駕駛執照，同時將一併剝奪受處分人駕駛大貨車的權利，對
    受處分人生活權益所造成過大之損害。
  (三)綜上，原審基此認受處分人確實有酒後駕車之違規行為，從
    而，原處分機關依道路交通管理處罰條例第35條第1項第1款
    及道路交通管理事件統一裁罰基準表規定，裁處受處分人罰
    鍰新台幣34,500元，並依同條例第24條第1項第2款規定施以
    道安講習處分，核無違誤。惟原處分機關「吊扣異議人職業
    大貨車駕駛執照12個月」部分之裁決，難認合法，此部分之
    處分應予撤銷。至此部分撤銷後應如何吊扣異議人違規時據
    以駕駛車輛之駕駛執照，應由原處分機關另為適法之處理，
    於法並無違誤。是本件抗告，為無理由，應予駁回。
四、據上論結，應依道路交通案件處理辦法第26條，刑事訴訟法
    第412條，裁定如主文。
中    華    民    國    98    年    5     月    19    日
                  刑事第十庭審判長法  官  楊炳禎
                                  法  官  李春地
                                  法  官  陳春秋
以上正本證明與原本無異。
不得再抗告。
                                  書記官  李家敏
中    華    民    國    98    年    5     月    19    日


司法院資訊處製作；財團法人民間司法改革基金會備份。
